【裁判字號】    97,上易,1959
【裁判日期】    970911
【裁判案由】    竊盜
【裁判全文】
臺灣高等法院刑事判決                97年度上易字第1959號
上  訴  人  臺灣桃園地方法院檢察署檢察官
被      告  乙○○
上列上訴人因被告竊盜案件，不服臺灣桃園地方法院96年度易字
第1310號，中華民國97年4 月17日第一審判決（起訴案號：臺灣
桃園地方法院檢察署96年度偵字第12331 號），提起上訴，本院
判決如下：
    主  文
上訴駁回。
    理  由
一、公訴意旨另以：被告乙○○與周長生基於意圖為自己不法之
    所有之犯意聯絡，於96年5 月1 日下午4 時許，在桃園縣蘆
    竹鄉○○路○ 段26巷口，見甲○○所有停放於該處之車牌號
    碼9793－LP號自用小客車車門未上鎖，乃由被告周長生以自
    備之鑰匙1 支插入電門啟動引擎而竊取之，得手後供2 人代
    步之用。嗣於同年月4 日下午2 時15分許，為警因執行查緝
    贓車勤務，而於桃園縣龜山鄉○○路○ 段468 之1 號前查獲
    被告2人，因認被告乙○○共同涉犯有刑法第320條第1 項之
    竊盜罪嫌。
二、按犯罪事實應依證據認定之，無證據不得認定犯罪事實；又
    不能證明被告犯罪者，應諭知無罪之判決，刑事訴訟法第15
    4 條第2 項及第301 條第1 項分別定有明文。又按刑事訴訟
    法上所謂認定犯罪事實之證據，係指足以認定被告確有犯罪
    行為之積極證據而言，如未能發現相當證據或證據不足以證
    明，自不能以推測或擬制之方法，以為裁判基礎，最高法院
    29年上字第3105號及40年台上字第86號分別著有判例要旨可
    資參照。復按刑事訴訟上證明之資料，無論其為直接或間接
    證據，均須達於通常一般之人均不致有所懷疑，而得確信其
    為真實之程度，始得據為有罪之認定，若其關於被告是否犯
    罪之證明未能達此程度，而有合理懷疑之存在，致使無從形
    成有罪之確信，根據「罪證有疑，利於被告」之證據法則，
    即不得遽為不利被告之認定，最高法院76年台上字第4986號
    亦著有判例意旨可資參照。再依刑事訴訟法第154 條所規定
    之無罪推定原則及證據裁判原則，並非僅為被告個人之訴訟
    利益而設，尤其重在發現真實以求國家刑罰權之正確行使。
    若無足可證明被告從事犯罪構成要件之積極證據，無論假定
    某一被告為犯人而命其自證無罪，藉以過濾及鎖定特定犯罪
    人，或推測被告涉及之某項罪名，而依其自辯過程蒐求該被
    告生活經歷資料，藉以判斷其究竟有無構成特定犯罪，俱非
    法之所許。
三、本件公訴人認被告乙○○亦共同涉犯有刑法第320 條第1 項
    之犯行，無非係以被告2 人乃係一同為警查獲為其依據。經
    查：被告乙○○迭於警詢、偵查及原審、本院審理中，均已
    堅決否認上開犯行，核與證人即同案被告周長生於原審審理
    中所證稱之該車係由其1 人所竊盜，被告乙○○並不知情等
    語相符。至被告乙○○所辯之：當日係渠騎乘機車於桃園南
    崁街上巧遇被告周長生，因被告周長生向渠借用機車，渠乃
    先騎乘機車搭載被告周長生前往查獲地點，嗣因被告周長生
    表示欲駕車送渠回家，渠始與被告周長生一同上車，惟其並
    未參與竊盜之犯行，亦不知該車係贓車等語，雖核與證人即
    同案被告周長生證稱之其當日係在桃園南崁路上以公用電話
    聯絡被告乙○○等語有所出入，且衡情若被告周長生僅係單
    純向被告乙○○借用機車，又何需專程搭載被告周長生前往
    該車停放地點，再由被告周長生駕車搭載被告乙○○返家，
    亦顯與常情不符，然就此尚不足以遽認該車即係被告乙○○
    與被告周長生所共同竊取；再證人陳志潔乃係證稱：本件查
    獲前5 分鐘，伊有看見被告乙○○騎乘機車前往停放該車之
    地點，且回頭看了贓車一眼，5 分鐘後才載被告周長生前來
    等語，而非係就竊盜過程有所親見，至多亦僅得證明被告乙
    ○○明知該車係被告周長生所竊取之車輛而已，此外，復查
    無其他積極證據足證被告乙○○確有公訴意旨所指之共同竊
    盜犯行，揆諸上開說明，即不得證明被告乙○○犯罪，而應
    為無罪之諭知，以昭審慎。至被告乙○○是否因而涉犯其他
    之罪嫌，應由檢察官另為適法之處理，附此敘明。
四、原審諭知被告無罪，核無不合，檢察官上訴意旨略以：
  (一)被告周長生雖自承前開自小客車，係伊獨自於96年5月1日下
    午4時許，在桃園縣蘆竹鄉○○路○段26巷口竊得。惟查，證
    人即本案查獲員警陳志潔於原審結證：本件查獲前5 分鐘，
    伊有看見被告乙○○騎乘機車經過該車停放之處時，回頭看
    了贓車一眼，5 分鐘後才載被告周長生前來取車等語，可知
    被告乙○○騎乘機車經過前開自小客車停放處之際，即知該
    自小客車係伊隨後要載被告周長生前來駕駛之車輛。又被告
    乙○○於警詢供稱該日係第1 次搭載該自小客車云云 (見96
    年度偵字第12331號卷第19頁)，倘若此情為真，則被告乙○
    ○在搭載被告周長生前來取車之前，應不知停放路邊之車係
    何人所有進而對該車有何興趣，然被告乙○○在騎乘機車經
    過之際，目光竟留滯該車，顯見被告乙○○在與被告周長生
    前來取車之前，即曾接觸過該車 (亦即距被查獲日止，被告
    乙○○至少接觸該車2 次)，是被告乙○○辯稱查獲時係第1
    次搭載該自小客車一節，與事實不符。參以該車係於96年 5
    月1日遭竊，距本件查獲日即同年月4日，僅有3 天，而被告
    乙○○即已接觸該車2 次，執此，被告乙○○與被告周長生
    共同竊取該車，並非無稽。
  (二)被告乙○○於原審供稱：當日伊騎機車於桃園南崁街上巧遇
    被告周長生，因被告周長生向伊借機車，故而載被告周長生
    前往查獲地點等語，核與被告周長生於原審結證：當日係在
    南崁路上以公用電話聯絡被告乙○○云云不符。由此可知被
    告乙○○、周長生2人均在隱瞞2人真正會合之方式。又被告
    乙○○雖稱被告周長生當日要向伊借機車，故而搭乘該贓車
    欲由被告周長生開車載伊回家云云，惟此業為原審駁斥所不
    採。可知被告乙○○、周長生又在隱瞞當日至查獲地駕駛該
    贓車之目的。參以竊取他人車輛，除供己代步外，大抵係預
    供為犯罪之交通工具，而被告2 人被查獲日係共同使用該車
    ，且蓄意隱藏使用該車之真正目的，可證該日渠2 人應係圖
    謀不軌。而渠2 人既係預為犯罪之共犯，則被告乙○○應知
    供為犯罪交通工具之該贓車之來源。易言之，本案之贓車縱
    係被告周長生一人所竊，然此亦係基於被告乙○○、周長生
    2 人共同之決意，是被告乙○○亦應論以共同正犯。惟查：
    檢察官以被告乙○○在騎乘機車經過之際，目光竟留滯該
    車，顯見被告乙○○在與被告周長生前來取車之前，即曾接
    觸過該車 (亦即距被查獲日止，被告乙○○至少接觸該車 2
    次)，是被告乙○○辯稱查獲時係第1次搭載該自小客車一節
    ，與事實不符云云。但查縱然被告乙○○曾接觸過該車，亦
    不足證明其共同竊車。檢察官雖認本案之贓車縱係被告周
    長生一人所竊，然此亦係基於被告乙○○、周長生2 人共同
    之決意，是被告乙○○亦應論以共同正犯云云。但查：並無
    證據足認被告二人有共同竊車之決意。是檢察官之上訴核無
    理由，應予以駁回。
據上論斷，應依刑事訴訟法第368條，判決如主文。
本案經檢察官丁樹蘭到庭執行職務。
中    華    民    國    97    年    9     月    11    日
            刑事第十一庭  審判長法  官  張連財
                                法  官  林明俊
                                法  官  楊照男
以上正本證明與原本無異。
不得上訴。
                                書記官  陳秋雄
中    華    民    國    97    年    9     月    11    日


司法院資訊處製作；財團法人民間司法改革基金會備份。
